【裁判字號】    90,訴,963
【裁判日期】    901228
【裁判案由】    侵權行為損害賠償
【裁判全文】
臺灣臺南地方法院民事判決  九十年訴字第九六三號
    原      告  甲○○
    被      告  乙○○
右當事人間，因過失傷害案件，原告提起刑事附帶民事訴訟，請求侵權行為損害賠償
事件，經本院交通法庭移送前來，本判決如左：
被告應給付原告新台幣貳拾壹萬玖仟佰捌拾伍元，及自民國八十九年十二月一日起
至清償日止，按週年利率百分之五計算之利息。
原告其餘之訴駁回。
訴訟費用由被告負擔百分之三十七；餘由原告負擔。
本判決第一項於原告以新台幣柒萬仟壹佰貳拾捌元供擔保後，得假執行。
原告其餘假執行之聲請駁回。
甲、原告方面：
一、聲明：求為判決：被告應給付原告新台幣（下同）五十九萬二千七百一十八元及
    自起訴狀繕本送達翌日起至清償日止，按週年利率百分之五計算之利息，並願供
    擔保以代釋明，請求宣告假執行。
二、陳述：
（一）被告乙○○於民國（下同）八十九年二月十二日二十時三十分許，駕駛車號Ｇ
      Ｔ─五八四九號銀白色自用小客車（下稱系爭小客車），沿台南縣新市鄉○○
      路由北向南行駛，途經新市鄉○○路一一六號前時，本應注意車前狀況，並隨
      時採取必要之安全措施，而依當時天氣晴朗、現場為無缺陷無障礙物之乾燥柏
      油路面等一切客觀情況，並無不能注意之情事，竟疏於注意車前狀況，致擦撞
      同向行駛在前由甲○○所騎乘車號ＭＵＢ─六七七號重型機車，造成甲○○倒
      地受有左膝皮膚缺失及多處擦傷之傷害。
（二）原告因本件車禍所支出之醫療費用計二萬六千七百一十八元，看護費用計三萬
      六千元。又原告從事水泥工，每月薪資約五萬元，自八十九年二月二十日起至
      同年十一月十九日止共計九個月無法工作，故請求被告應給付原告四十五萬元
      之工作損失，另原告因本次車禍有後續診療及精神上之損失，另請求精神慰撫
      金八萬元，共計五十九萬二千七百一十八元。
三、證據：提出收費收據八張、看護費一張、薪資袋二份、診斷證明書一份、證明書
    一份、台灣高等法院台南分院九十年度交上訴字第六三五號刑事判決一件、照片
    七張為證，並引用本院八十九年度交訴字第四０八號刑事卷內證據。
乙、被告方面：
一、聲明：求為判決駁回原告之訴。
二、陳述：被告所有之系爭自用小客車已拋錨多時，一直放在家裡，原告所指稱之案
    發時日，伊並未開車，伊於八十九年二月十二日十九時許騎機車去看醫生，看完
    病後，又回到公司車庫休息，本件車禍與伊無關云云。
三、證據：提出照片十張、路面圖一張、繩子一條為證。
丙、本院依職權為下列行為：
（一）調閱本院八十九年度交訴字第四０八號及台灣高等法院台南分院九十年交上訴
      字第六三五號過失傷害案件審理案卷。
（二）函奇美醫院查原告受傷及治療情形。
（三）函調兩造之所得稅申報資料及財產狀況。
    理    由
一、原告起訴主張：被告乙○○於八十九年二月十二日二十時三十分許，駕駛系爭車
    號ＧＴ─五八四九號銀白色自用小客車，沿台南縣新市鄉○○路由北向南行駛，
    途經新市鄉○○路一一六號前時，本應注意車前狀況，並隨時採取必要之安全措
    施，而依當時天氣晴朗、現場為無缺陷無障礙物之乾燥柏油路面等一切客觀情況
    ，並無不能注意之情事，竟疏於注意車前狀況，致擦撞同向行駛在前由甲○○所
    騎乘車號ＭＵＢ─六七七號重型機車，造成甲○○倒地受有左膝皮膚缺失及多處
    擦傷之傷害。原告因本件車禍所支出之醫療費用計二萬六千七百一十八元，看護
    費用計三萬六千元。又原告從事水泥工，每月薪資約五萬元，自八十九年二月二
    十日起至同年十一月十九日止共計九個月無法工作，故請求被告應給付原告四十
    五萬元之工作損失，另原告因本次車禍有後續診療及精神上之損失，並請求精神
    慰撫金八萬元，綜此，原告本於侵權行為之法律關係，請求被告給付原告共計五
    十九萬二千七百一十八元及自起訴狀繕本送達翌日起至清償日止，按週年利率百
    分之五計算之利息等語。被告則以：被告所有之系爭自用小客車已拋錨多時，一
    直放在家裡，原告所指稱之案發時日，伊並未開車，伊於八十九年二月十二日十
    九時許騎機車去看醫生，看完病後，又回到公司車庫休息，本件車禍與伊無關云
    云，資為抗辯。
二、原告主張：被告乙○○於八十九年二月十二日二十時三十分許，駕駛系爭小客車
    ，沿台南縣新市鄉○○路由北向南行駛，途經新市鄉○○路一一六號前時，本應
    注意車前狀況，並隨時採取必要之安全措施，而依當時天氣晴朗、現場為無缺陷
    無障礙物之乾燥柏油路面等一切客觀情況，並無不能注意之情事，竟疏於注意車
    前狀況，致擦撞同向行駛在前由甲○○所騎乘車號ＭＵＢ─六七七號重型機車，
    造成甲○○倒地受有左膝皮膚缺失及多處擦傷之傷害等事實，業據提出診斷證明
    書一份、台灣高等法院台南分院九十年度交上訴字第六三五號刑事判決為證，被
    告雖否認肇事，並以前揭情詞置辯。惟查：
（一）證人郭基成於警訊時證稱：「當天我父親駕車載我（應係證人載伊父親），從
      善化回到新市，行駛至善化鎮與新市鄉三舍村交界處時，就發現前方自小客車
      行駛時，以蛇行方式行駛，．．．，一直行駛至新市鄉○○路一一六號新市養
      護中心斜對面時，這部自小客車蛇行至機車道，撞倒一部重（型）機（車）Ｍ
      ＵＢ─六七七（號）後，加速逃離現場，我就加速追前去，該部自小客（車）
      右轉中正路，再右轉往和平街逃逸，我一直追到中正路統一超商前，因停紅燈
      ，我才只記下車牌（號碼）為ＧＴ─五八四九，綠燈後我再超車前去記下該部
      自小客（車）的特徵。」、「（請你描述該車之特徵？）該車車牌號碼為ＧＴ
      ─五八四九，這部自小客車型老舊，我看不出是何廠牌，該車是淺色，無後車
      廂。．．．。還有該車車尾左右兩方均有一排英文字母。」等語，核證人所述
      肇事小客車外型與被告所有系爭小客車之外型相合，有該自用小客車之照片三
      張附卷可參。
（二）復參證人郭基成與兩造均不相識，為被告及原告所不爭。則證人郭基成從未見
      過ＧＪ─五八四九號自小客，若非確曾於肇事現場親眼目睹，又如何能將肇事
      車特徵講得絲毫不差，而證人係案發當天即向警方陳述上開特徵，並據證人即
      警員吳家君證述在卷（見本院八十九年十二月十八日訊問筆錄），依邏輯而言
      ，證人處心積慮欲誣陷他人雖非絕無可能，但以本件為例，則證人需深知被告
      之車型、特徵，還需每天探知被告之自小客車還在使用，並未滅失、且被告本
      人還正常生活，此外，該證人還需每日在道路上巡視，還需配合正好有車禍，
      車禍之肇事車輛又正好與被告之自小客車型大致相同，需有上開各種因素符合
      ，證人始有趁機誣陷可能，惟若證人如此處心積慮花費大量時間、金錢要誣陷
      被告，定必兩人間有深仇大恨，但若兩人間確有深仇大恨，被告應無不認識證
      人之理，而被告與證人郭基成彼此不認識，已如前述，故證人郭基成與被告應
      無若何恩怨可言，當無故為誣攀之理，況即或真欲誣攀，要也必須看過該自小
      客車，故證人郭基成之證言應屬真實可採。
（三）又參被告於偵查中供述：「我的車子已拋錨多時，一直放在家裡的。告訴人所
      指的案發時日，我並未開車，八十九年二月十二日下午四點我請假去看病，我
      在台南客運擔任司機，我於下午七點騎機車去看醫生，看完病後我又回公司車
      庫休息」。（見台灣台南地方法院檢察署八十九年度偵字第九六二四號偵查卷
      八十九年九月六日訊問筆錄）審理中第一次訊問，被告陳述；「該車已於十二
      月就已損壞停在路邊，我並沒有開那車肇事，事後警方通知我時，我叫電機人
      員發動，開到派出所勘驗，從現場開到派出所有一個多小時..  當時該車損壞
      停在糖廠附近道路」（本院八十九年十一月十三日訊問筆錄），依上開被告警
      訊初供所稱，「差不多過年前就沒有使用了」依曆載，八十九年過年係國曆二
      月五日，顯然被告於元月份尚在使用該自小客車，況且，依被告所稱，係其兒
      子大舅送給伊，依常理，苟非尚堪使用，親戚間應無將廢物相贈之理，被告以
      車子已老舊無法使用為由，辯稱：未駕系爭車輛肇事云云，委不足採。
（四）被告又辯稱該日因生病請假前往麻豆鎮慶安診所就診，雖經本院向該慶安診所
      函查據函覆被告該日確有就診，但就診時間無法確定，據此，尚無法證明案發
      當時被告證於慶安診所就診。
（五）被告復引用證人王明山、杜來福二人於刑事庭所為證詞，欲證明案發當日其確
      有向杜來福請假就醫，有向王明山借用機車云云。惟查：證人王明山、杜來福
      二人與被告均為台南客運同事，雖不能說必然有偏頗，但同事間借用機車若屬
      時常，則證述時所供大致相符事屬正常，且該日被告與證人王明山兩人間就借
      車一事雖所供大致相符，但就細節，則有所齟齬，兩人就借機車地點在車庫答
      詢相同，但被告稱；「機車我是在車庫向他借鑰匙，是他把鑰匙交給我叫我去
      騎的」，王明山則稱；「是我拿鑰匙給他的，在車庫交給他，機車鑰匙是在機
      車邊交給被告」，由上開所謂「叫我去騎」及「鑰匙在機車邊交給被告」顯然
      兩人所答並不相同，若是真在機車邊交鑰匙，則不可能稱叫我去騎。被告稱有
      向杜來福請假看病，杜來福雖也證述確有其事，且對請假地點在走廊下兩人所
      答相符，因為麻豆站就是向民間租用走廊而已，杜來福證述被告當天四點多請
      假及被告稱當天晚上到慶安診所看病，依常理，生病請假當然迫不及待找醫生
      ，被告四點多請假，晚上七點多找醫生，似與常情有違，顯然係因本件事故為
      晚間八時三十分發生，稱七點多看醫生時間上才可吻合。杜來福證述被告四點
      多向他請假，但被告當天是四點五十五分駕車返回麻豆站，客車返站尚須停妥
      熄火，則證人杜來福證述四點多請假也似與事實不符，或許是證人時間上有所
      誤記。綜上所述，證人王明山、杜來福二人之證言亦不足以證明，被告於本件
      車禍發生時正在就診或當天未駕駛系爭小客車。
（六）按汽車行駛時，駕駛人應注意車前狀況，並隨時採取必要之安全措施，道路交
      通安全規則第九十四條第三項定有明文。被告駕車自應注意上述道路交通安全
      規定，且綜觀當時一切客觀情況，又非不能注意，竟疏未注意車前狀況，並以
      蛇行方式行駛致肇禍事，被告顯有過失。而原告確因本件車禍受有左膝皮膚缺
      失及多處擦傷等傷害，有財團法人奇美醫院診斷證明書附卷可憑，足認被告之
      過失行為與原告所受之傷害有相當因果關係。
    綜上所述，被告所辯均不足採，被告就本件車禍應負過失責任，此並為台灣高等
    法院台南分院所是認，有原告提出之該院九十年度交上訴六三五號刑事判決附卷
    足參，復經本院調閱本院八十九年度交訴字第三０八號交通事件歷審卷宗核閱屬
    實，原告主張被告於本件車禍應有過失等語，即堪採信。。
三、按因故意或過失不法侵害他人之權利者，負損害賠償責任；不法侵害他人之身體
    或健康者，對於被害人因此喪失或減少勞動能力或增加生活上之需要時，應負損
    害賠償責任；不法侵害他人之身體、健康者，被害人雖非財產上之損害，亦得請
    求賠償相當之金額，民法第一百八十四條第一項、第一百九十三條第一項、第一
    百九十五條第一項分別定有明文。本件被告因過失致原告受有前開傷害，被告對
    於原告因此所受之損害，自應負損害賠償責任，茲就原告所請求之損害應否准許
    ，分述如次：
（一）醫療費部份：
      原告主張其因本件交通事故受傷致出醫藥費用二萬六千七百一十八元一節，業
      據提出奇美醫院收費收據十紙為憑，經核原告所受傷害及其提出之各收據載明
      治療費別，係屬治療上之必要費用，加害人即被告自應予賠償，次核原告支出
      醫療費用共計三萬一千八百零四元，其僅請求被告賠償二萬六千七百一十八元
      ，洵屬正當，應予准許。
（二）看護費部分：
      按被害人因傷住院需人看護而僱用職業護士看護之看護費用，得請求加害人賠
      償，原告主張其因本件車禍事故自八十九年二月十三日起至同年二月二十八日
      止，因受傷住院因而僱用職業護士照顧原告之起居，其所需支出看護費用共三
      萬六千元之事實，並提出診斷證明書一紙、看護證明在卷可稽，且經本院向奇
      美醫院函查被告受傷狀況，經函覆：「八十九年二月十二日因左膝前摩擦燒傷
      皮膚缺失入院，予以清創及補皮手術，八十九年二月二十八日出院，補皮完後
      一個月就可照常工作」，有奇美醫院病歷摘要表附卷可稽，被告就此部分主張
      未表爭執，堪信原告主張為真實，應予准許。
（三）減少勞動能力損失之損害賠償費用：
      經查，原告主張其原任職於春德工程行，每月薪資五萬元，因本件車禍致身體
      行動不便九個月不能工作，受有喪失勞動能力之損害四十五萬元云云，固據提
      出薪資袋二份、請假證明一份為證。惟經本院向奇美醫院函查結果，原告於八
      十九年二月十二日受傷住院，二月二十八日出院，於出院後一個月即可照常工
      作，業如前述，據此，雖可認原告應有一個月又十六日期間無法工作，就該一
      個月又十六日部分固可請求喪失勞動能力之損害，惟主張逾此仍受有完全喪失
      勞動能力之損害，則不足採。綜此，本院認原告因本件車禍所受之傷勢足以完
      全影響工作致無法工作之期間應為一個月又十六日，應得請求自八十九年二月
      十三日起至同年三月二十八日止一個月又十六日之薪資損害計七萬六千六百六
      十七元（50000/30ｘ46=76667，元以下四捨五入）。原告逾此部分之減少勞動
      能力損失之主張，自屬無據。
（４）非財產上之損害部分：
      本院審酌原告受有左膝皮膚缺失及多處擦傷等傷害，住院十六天，行動不便，
      手術後需一個月始能完全回復能力，應認其痛苦其鉅；次原告的教育程度為國
      小畢業，從事水泥工，名下有一筆土地及一棟房屋。被告教育程度國小畢業，
      目前無職業及收入，有三自小客車，沒有其他財產。此為兩造所不爭，且有財
      政部台灣省南區國稅局台南縣分局、新化稽徵所所函送之歸戶財產查詢清單及
      所得資料附卷可參，而被告自肇事迄今尚未就原告所受之損害為賠償等一切情
      狀，認原告請求非財產上損害賠償八萬元為適當。
四、綜上所述，原告訴請被告賠償醫療費用二萬六千七百一十八元、看護費用三萬六
    千元、減少勞動能力之損失七萬六千六百六十七元及精神慰撫金八萬元，共計二
    十一萬九千三百八十五元，依法有據。從而，原告本於侵權行為之法律關係，請
    求被告賠償二十一萬九千三百八十五元，及自附帶民事訴訟起訴狀繕本送達之翌
    日即八十九年十二月一日起至清償日止，按週年利率百分之五計算之利息部分，
    即無不合，應予准許。至逾此部分之請求，即屬無據，應予駁回。
五、原告陳明願供擔保，聲請宣告假執行，經核原告勝訴部分，合於法律之規定，爰
    酌定相當之擔保金額宣告之；原告敗訴部分，其假執行之聲請，因訴之駁回而失
    所依附，應予駁回。
六、結論：本件原告之訴，為一部有理由，一部無理由，並依民事訴訟法第七十九條
    但書、第三百九十條第二項、，判決如主文。
中      華      民      國    九十      年     十二     月    二十八    日
                                臺灣臺南地法院民事第三庭
~B法      官  李杭倫
右為正本，係照原本作成。
如對本判決上訴，須於判決送達後廿日內向本院提出上訴狀
中      華      民      國    九十      年     十二     月    二十八    日
~B法院書記官  陳怡吟


司法院資訊處製作；財團法人民間司法改革基金會備份。
